【裁判字號】    95,訴,1878
【裁判日期】    951227
【裁判案由】    綜合所得稅
【裁判全文】
臺北高等行政法院判決
                                     95年度訴字第01878號
                              .
原      告  甲○○
被      告  財政部臺北市國稅局
代  表  人  許虞哲(局長)
訴訟代理人  乙○○
上列當事人間因綜合所得稅事件，原告不服財政部中華民國95年
4 月6 日台財訴字第09500008320 號訴願決定，提起行政訴訟。
本院判決如下：
    主  文
原告之訴駁回。
訴訟費用由原告負擔。
    事  實
一、事實概要：原告91、92年度綜合所得稅結算申報，經被告核
    定其91年度綜合所得總額為新臺幣（下同）3,176,714 元，
    淨額為2,875,458 元；92年度綜合所得總額為16,494,317元
    ，淨額為15,989,136元，應補徵稅額各577,584 元、5,740,
    354 元，並按其所漏稅額576,725 元、2,867,900 元分別處
    以0.2 倍罰鍰各285,700 元、2,867,900 元（均計至百元止
    ）。原告對被告核定其因照顧訴外人徐仲祥而取自徐仲祥給
    付之91年度薪資所得280 萬元、92年度薪資所得1600萬元及
    上開罰鍰處分不服，申經復查結果，未獲變更，提起訴願亦
    經決定駁回後，遂提起本件行政訴訟。
二、兩造聲明：
    (一)原告聲明：訴願決定、原處分均撤銷。
    (二)被告聲明：駁回原告之訴。
三、兩造之爭點：原告於91、92年度有無取自徐仲祥之前開薪資
                所得？
    (一)原告主張之理由：
      1.原告僅係照顧病人之一般看護人員，尚未具備任何特殊
        技能，被告核定其91年度薪資所得為280 萬元，及92年
        度1600萬元，若以年所得月平均薪資分別為233,333 元
        及1,333,333 元，其中尤以92年月平均薪資高達1,333,
        333 元，遠比中華民國總統薪資高出一倍，被告之核定
        顯有明顯之不確實。
      2.原告確有拿到徐仲祥開立之280 萬元、1600萬元之支票
        ，並已兌領花用殆盡，但不是薪資所得，其是朋友介紹
        去幫忙徐仲祥上下班時推輪椅，還有幫他照顧一些生活
        起居，因徐仲祥年紀大了，腳不能走，當時徐仲祥有給
        付薪資，都是現金，和上開款項無關，徐仲祥係見原告
        家庭生活很苦，且其沒有什麼親人，只有原告在身邊照
        顧，故給予原告上開款項，絕非薪資所得。
    (二)被告主張之理由：
      1.經查，原告91年度有取自信昌機械廠股份有限公司（下
        稱信昌公司）薪資所得31,914元及安泰銀行利息所得10
        ,962元；另經財政部賦稅署稽核組（下稱賦稅署稽核組
        ）查獲通報，其於91至92年間因照顧案外人徐仲祥，取
        自徐仲祥給付薪資所得91年度280 萬元、92年度1600萬
        元，均未依法報繳各該年度綜合所得稅，有徐仲祥委託
        人吳碧蓮及原告之談話筆錄可證，而原告確於91及92年
        度因照顧案外人徐仲祥，由徐仲祥開立其所有土地銀行
        台北分行支票十紙，分別存入原告所有中國國際商業銀
        行大安分行、安泰銀行敦南分行、臺灣銀行敦和分行及
        世華銀行安和分行等帳戶，支付其勞務所得分別為280
        萬元、1600萬元，亦為原告所不爭執，故被告以系爭勞
        務所得乃原告與徐仲祥基於僱用關係，由原告照顧徐仲
        祥所獲取之報酬，核其性質屬薪資所得，併計歸課補徵
        上開各年度綜合所得稅額，揆諸行為時所得稅法第13條
        、第14條第1 項第3 類及第71條規定，尚無不合。
      2.次按，「納稅義務人已依本法規定自行辦理結算申報，
        但對依本法規定應申報課稅之所得額有漏報或短報情事
        者，處以所漏稅額2倍以下之罰鍰。」為所得稅法第110
        條第1 項所明定。原告於91、92年度分別取有前開薪資
        及利息所得，已如前述，原告自應注意為誠實申報，惟
        漏未申報，審其違章情節，核有該當處罰要件存在之事
        證，且其執為漏報之事由，尚非不可避免，則原告應注
        意、能注意而不注意，致漏未申報，縱非故意，仍難卸
        免其過失漏報之責任，故被告原核定除補徵稅款外，並
        依法就原告短漏稅額處罰鍰為91年度285,700 元及92年
        度2,867,900 元，於法亦無違誤。
    理  由
一、本件原告起訴時，被告之代表人為張盛和，嗣於訴訟中變更
    為許虞哲，茲據新任代表人具狀聲明承受訴訟，經核無不合
    ，應予准許。
二、按「個人之綜合所得稅，就個人綜合所得總額，減除免稅額
    及扣除額後之綜合所得淨額計徵之。」「個人之綜合所得總
    額，以其全年左列各類所得合併計算之︰…第三類︰薪資所
    得︰凡公、教、軍、警、公私事業職工薪資及提供勞務者之
    所得…第四類︰利息所得︰凡公債、公司債、金融債券、各
    種短期票券、存款及其他貸出款項利息之所得…」「納稅義
    務人應於每年5 月1 日起至5 月31日止，填具結算申報書，
    向該管稽徵機關，申報其上一年度內構成綜合所得總額…計
    算其應納之結算稅額，於申報前自行繳納。…」及「納稅義
    務人已依本法規定辦理結算申報，但對依本法規定應申報課
    稅之所得額有漏報或短報情事者，處以所漏稅額2 倍以下之
    罰鍰。」行為時所得稅法第13條、第14條第1 項第3 類、第
    4 類第71條第1 項及第110 條第1 項分別定有明文。
三、本件被告以原告91、92年度綜合所得稅結算申報，其中91年
    度漏報取自信昌公司之薪資所得31,914元、徐仲祥之薪資所
    得280 萬元及安泰銀行之利息所得10,962元；92年度漏報取
    自取自徐仲祥給付之薪資所得1600萬元，併計歸課原告各該
    年度綜合所得稅，核定補徵稅額各577,584 元、5,740,354
    元，並按其所漏稅額576,725 元、2,867,900元分別處以0.2
    倍罰鍰各285,700 元、2,867,900 元（均計至百元止）之事
    實，有原告前開申報書、被告核定通知書及罰鍰處分書附原
    處分卷可稽，堪信為真實。
四、原告對被告核定取自徐仲祥之薪資所得及罰鍰處分不服，起
    訴主張：其僅係照顧病人之一般看護人員，並未具備任何特
    殊技能，何能因照顧徐仲祥而取得高達280 萬元、1600萬元
    之薪資，上開款項係徐仲祥見其家計困難而無償給與，並非
    薪資所得等語。故本件之爭執，在於原告有無取自徐仲祥給
    付之前開薪資所得？
五、經查：
    (一)按薪資所得不以僱傭關係所得之報酬為限，提供勞務不限
      於體力勞動，所得報酬之方式亦不限於固定之月薪，即不
      排除按件計酬，舉凡基於職務關係，提供勞務換取之報酬
      ，不必負擔盈虧之責者，除法令有特別規定外（例如稿費
      、講演之鐘點費），均應歸屬為薪資所得。查原告於91、
      92年間因受僱於訴外人徐仲祥，照顧其生活起居，而取自
      徐仲祥先後支付照顧酬勞，91年度合計為280 萬元、92年
      度合計為1600萬元等情，業據原告於賦稅署稽核組調查時
      陳述明確在卷，核與徐仲祥委託之代理人吳碧蓮陳述情形
      相符（見原處分卷第71頁至第77頁）；又徐仲祥就支付前
      開款項係開立其所有土地銀行台北分行支票10紙，分別存
      入原告所有中國國際商業銀行大安分行、安泰銀行敦南分
      行、臺灣銀行敦和分行及世華銀行安和分行等帳戶，均已
      由原告兌領花用等情，亦為原告所不爭，並有財政部賦稅
      署稽核組查緝報告附原處分卷可稽，故依前開證據，原告
      乃基於與徐仲祥之僱用關係，因照顧徐仲祥而獲取前開勞
      務報酬，核其性質應屬薪資所得，應堪認定。從而，被告
      將系爭薪資所得併計歸課補徵原告91、92年度綜合所得稅
      額，揆諸前揭規定，並無不合。原告翻異前詞，改稱上開
      款項係徐仲祥無償給與云云，惟未提出其他任何足資採信
      之證據以為證明，顯為事後避就之詞，不足採信。
    (二)又查，人民有依法納稅之義務，且綜合所得稅採結算申報
      制，原告為納稅義務人，既有前開薪資所得及利息所得，
      而未依前揭所得稅法第71條第1 規定合併報繳，縱令非出
      故意，亦有疏未注意之過失，自應處罰。故被告依前揭所
      得稅法第110 條第1 項規定，以原告漏報前開所得，按其
      所漏稅額處以0.2 倍之罰鍰，並未違反「稅務違章案件裁
      罰金額或倍數參考表」規定，亦無裁量怠惰、裁量逾越或
      裁量濫用之違法情事，亦屬合法。
六、綜上所述，被告所為補稅及罰鍰處分，於法均無違誤，訴願
    決定予以維持，亦無不合，原告訴請撤銷，為無理由，應予
    駁回。
據上論結，本件原告之訴為無理由，爰依行政訴訟法第98條第3
項前段，判決如主文。
中    華    民    國    95    年    12    月   27     日
                        第二庭審判長法  官  徐瑞晃
                                    法  官  陳金圍
                                    法  官  蕭惠芳
上為正本係照原本作成。
如不服本判決，應於送達後20日內，向本院提出上訴狀並表明上
訴理由，如於本判決宣示後送達前提起上訴者，應於判決送達後
20日內補提上訴理由書（須按他造人數附繕本）。
中    華    民    國    95    年    12    月   27     日
                                    書記官  李淑貞


司法院資訊處製作；財團法人民間司法改革基金會備份。
